臺灣高等法院刑事裁定
110年度毒抗字第305號
抗  告  人  蔡政樺


上列抗告人即被告因違反毒品危害防制條例案件，不服臺灣新北
地方法院中華民國110年1月27日110年度毒聲字第274號裁定（聲
請案號：臺灣新北地方檢察署109年度毒偵字第7398 號、110年
度聲觀字第257號），提起抗告，本院裁定如下：
    主  文
抗告駁回。
    理  由
一、原裁定意旨略以：抗告人即被告甲○○（下稱被告）基於施用
    第二級毒品甲基安非他命之犯意，於民國109年10月22日21
    時許，在新北市○○區○○路0段00巷0號7樓之住處內，以將甲
    基安非他命置於玻璃球內用火燒烤再吸食其煙霧之方式，施
    用第二級毒品甲基安非他命1次。嗣於同年月23日1時8分許
    ，在新北市○○區○○路0段00巷口，因形跡可疑為警攔查，並
    徵得其同意採集其尿液送驗結果，呈安非他命及甲基安非他
    命陽性反應之事實，業據被告坦承不諱，且被告為警所採集
    之尿液，經送請台灣檢驗科技股份有限公司以酵素免疫分析
    法初步檢驗、氣相層析質譜儀法確認檢驗之結果，呈安非他
    命及甲基安非他命陽性反應，有新北市政府警察局受採集尿
    液檢體人姓名及檢體編號對照表（檢體編號：H0000000）及
    上開公司出具之濫用藥物檢驗報告（報告日期：2020/11/09
    ）各1紙附卷可稽，並有甲基安非他命1包及台灣尖端先進生
    技醫藥股份有限公司毒品證物鑑定分析報告1紙可資佐證，
    被告確有施用第二級毒品之行為，堪以認定。次查被告前於
    104年間因施用毒品案件，經觀察、勒戒後，於105年5月19
    日因無繼續施用傾向出所，此後即未曾再受觀察、勒戒或強
    制戒治之執行等情，有本院被告前案紀錄表及矯正簡表各1
    份在卷可稽。是本件被告所為（109年10月22日）距其最近1
    次因施用毒品經觀察、勒戒或強制戒治執行完畢之日即105
    年5月19日已逾3年，應再令觀察、勒戒。從而，檢察官聲請
    將被告送觀察、勒戒，於法有據，爰依毒品危害防制條例第
    20條第3項、第1項、觀察勒戒處分執行條例第3條第1項之規
    定，令被告入勒戒處所施以觀察、勒戒等語。
二、抗告意旨略以：被告對本件原裁定不服，請求開庭重新審理
    云云。
三、按犯毒品危害防制條例第10條之罪者，檢察官應聲請法院裁
    定，令被告入勒戒處所觀察、勒戒，其期間不得逾2月；觀
    察、勒戒或強制戒治執行完畢釋放後，3年後再犯第10條之
    罪者，適用本條前2項之規定，毒品危害防制條例第20條第1
    項、第3項分別定有明文。次按修正後毒品危害防制條例第2
    3條第2項，僅規定「觀察、勒戒或強制戒治執行完畢釋放後
    ，3年內再犯第10條之罪者，檢察官或少年法院（地方法院
    少年法庭）應依法追訴或裁定交付審理。」則其再犯（含3
    犯以上）如距最近一次犯該罪經依第20條第1項、第2項規定
    令觀察、勒戒或強制戒治執行完畢釋放後，已逾3年者，即
    應再令觀察、勒戒，不因其間是否另犯該罪經起訴、判刑或
    執行而受影響，俾落實此次寬厚刑事政策之變革（最高法院
    109年度台上大字第3826號裁定參照）。
四、經查：
　㈠被告於前揭時、地施用第二級毒品之犯行，業據被告於警詢
    、偵查中均坦承不諱，且被告為警查獲後所採集之尿液，經
    送台灣檢驗科技股份有限公司以EIA酵素免疫分析法初步檢
    驗，再以GC/MS氣相層析質譜儀法確認檢驗結果，確呈甲基
    安非他命、安非他命陽性反應等情，有新北市政府警察局受
    採集尿液檢體人姓名及檢體編號對照表、前揭公司109年11
    月9日出具之濫用藥物檢驗報告等件存卷可憑，顯見被告於
    前揭時、地施用第二級毒品之行為甚明。又被告前因施用毒
    品案件，經臺灣新北地方法院以104年度毒聲字第1199號裁
    定送觀察、勒戒，於105年5月19日執行完畢釋放出所，有本
    院被告前案紀錄表可參。是被告於前開觀察、勒戒執行完畢
    3年後再犯本件施用第二級毒品犯行，揆諸前開規定，自應
    令入勒戒處所觀察、勒戒。從而，聲請人前揭聲請經核與法
    要無不合，應予准許。
　㈡又毒品危害防制條例關於觀察、勒戒之規定，係針對受處分
    人所設預防、矯正之保安處分，目的在斷絕施用毒品之身癮
    及心癮，屬強制規定，除檢察官審酌個案情形，依同條例第
    24條第1項規定，為附命完成戒癮治療之緩起訴處分可排除
    適用外，凡經檢察官依法聲請，除檢察官濫用裁量權外，法
    院亦僅得依法裁定令入勒戒處所執行觀察、勒戒，以查其是
    否仍有施用毒品傾向，並據以斷定幫助受處分人徹底戒毒之
    方法，尚無自由斟酌以其他方式替代之權。被告於偵查中供
    稱：104年有觀察、勒戒，希望可以戒癮治療等語（見臺灣
    新北地方檢察署109年度毒偵字第7398號偵查卷第98頁），
    顯見檢察官業已充分給予被告表示意見之機會。而是否給予
    施用毒品者為附命完成戒癮之緩起訴處分，係屬檢察官之職
    權，並非法院所得介入審酌。從而，本件檢察官依聲請當時
    之情狀，酌情認以向法院聲請觀察、勒戒為宜，衡情尚無不
    當，原審就此依檢察官之聲請，綜合審酌後予以裁定，核無
    裁量權濫用或違法之情。是抗告意旨以其不服原裁定，請求
    開庭重新審理云云，難謂可採。
　㈢綜上，原審認被告施用第二級毒品之事證明確，因而依檢察
    官之聲請，裁定令被告入勒戒處所觀察、勒戒，核其認事用
    法，並無違誤。被告提起本件抗告，空言泛稱其對本案不服
    而請求重新審理云云為由，指摘原裁定不當，為無理由，應
    予駁回。
據上論斷，依刑事訴訟法第412條，裁定如主文。
中　　華　　民　　國　　110 　年　　3 　　月　　15　　日
　　　　　　　　　刑事第二十一庭審判長法　官  許宗和
　　　　　　　　　　　　　　　　　    法　官  黃惠敏
　　　　　　　　　　　　　　　　　    法　官  章曉文
以上正本證明與原本無異。
不得再抗告。
                                      書記官  賴又瑄
中　　華　　民　　國　　110 　年　　3 　　月　　15　　日